臺灣桃園地方法院交通事件裁定　　　　　　　九十年度交聲字第三九八號
　　異　議　人
　　即受處分人　甲○○
右受處分人因違反道路交通管理處罰條例案件，對於交通部公路局新竹區監理所桃園
監理站於八十九年十一月十四日桃監裁五字第裁00－00000000號裁決，聲
明異議，本院裁定如左：
    主  文
異議駁回。
    理  由
一、異議意旨略以：聲請人（甲○○）因所有汽車（ＫＴ－二○○八號）汽車違規，
    而遭「吊銷汽車駕駛執照」乙案，曾因依法提起申請，並不服原交通部公路局新
    竹區監理所桃園監理站（九十）竹監桃字第三二七二六號之處分。聲請人於民國
    九十年十一月二十四日收受處分函，爰依法定期間內提起異議之聲明：其一、查
    車牌號ＫＴ－二○○八號自用小客車，其所有人雖為聲請人甲○○，然該車之實
    際使用人卻為楊聰銘：且該自用小客車所有之違規駕駛，均為楊聰銘，茲因該Ｋ
    Ｔ－二○○八號自用小客車，早於民國八十六年元月一日起，聲請人已未嘗對之
    使用駕駛。既有上開事實存在，違法行為人與受罰人，應屬同一人，始符合公平
    正義原則：如此當有處分「違背法令」之行為。其二、聲請人之汽車駕駛執照被
    吊銷，乃因楊聰銘駕駛ＫＴ－二○○八號自用小客車違規所致，且該處罰「吊銷
    汽車所有人駕駛執照」之裁決書正本，聲請人又迄未收受。原桃園監理站竟以汽
    車違規案之裁決書於民國八十九年十一月十七日由「國泰桃園新都大廈Ｂ棟警衛
    室簽收」，逕予認定合法通知聲請人，然聲請人既未實際收受，似與刑事訴訟法
    所規定之送達效力有所違背，自有可議之處：爰請：撤銷原處分機關對於「吊銷
    聲請人之駕駛執照」之處分等語。
二、按受處分人不服道路交通管理處罰條例第八條主管機關所為之處罰，得於接到裁
    決書之翌日起二十日內，向管轄地方法院聲明異議，道路交通管理處罰條例第八
    十七條第一項定有明文；次按交通法庭認聲明異議不合法律上之程式或其異議權
    已喪失者，應以裁定駁回之，道路交通案件處理辦法第十八條前段亦設有明文規
    定。至於主管機關依道路交通管理處罰條例第六十五條之易以處分，係對於已不
    得異議之主管機關裁決（即逾異議期間或聲明異議經法院裁定確定），受處分人
    不依該裁決繳納罰鍰或不繳送汽車牌照、駕駛執照者，易以處分以逕行註銷、吊
    銷、汽車牌照或駕駛執照，此觀諸該條自明。而依道路交通管理處罰條例，並未
    規定可就前揭易以處分之決定，向地方法院聲明異議，合先敘明。
三、經查（一）異議人甲○○所有之ＫＴ－二○○八號自用小客車於八十八年十一月
    八日上午八時四十五分許以時速一○四公里之車速行經國道一號南向一五七公里
    處時經國道公路警察局第三警察隊泰安分隊員警依據採證照片逕行舉發，而於八
    十八年十一月三十日填摯內政部警政署國道公路警察局八九公警交字第四○六六
    四一八九號舉發違反道路交通管理事件通知單，並於八十八年十一月三十日送達
    於桃園縣八德市○○里○○鄰○○街一七四巷八弄五號，嗣經交通部公路局新竹
    區監理所桃園監理站於八十九年十一月十四日以桃監裁五字第裁00－0000
    0000號裁決書，裁處甲○○「一、罰鍰新台幣陸仟元整，並記違規點數一點
    。罰鍰限於八十九年十二月十四日前繳納。二、上開罰鍰逾期不繳納之處分：（
    一）自八十九年十二月十五日起易處吊扣駕駛執照三個月，並限於八十九年十二
    月二十九日前繳送。（二）八十九年十二月二十九日前未繳送駕駛執照者，自八
    十九年十二月三十日起易處吊銷，並逕行註銷駕駛執照。（三）駕駛執照吊（註
    ）銷後，自八十九年十二月三十日起一年內不得重新考駕駛執照。」，而於八十
    九年十一月十七日送達至桃園縣八德市○○路○段一六巷五五號十二樓由該處大
    樓警衛收受，有內政部警政署國道公路警察局八九公警局交字第四○六六四一八
    九號舉發違反道路交通管理事件通知單、公路警察局第三隊泰安分隊大宗掛號函
    件聯、交通部公路局新竹區監理所桃園監理站桃監裁五字第裁00－00000
    000號裁決書、掛號郵件收件回執影本在卷足稽；（二）異議人甲○○之戶籍
    已於八十七年九月十四日由「桃園縣八德市○○里○○鄰○○街一七四巷八弄五
    號」遷至「八德市○○路○段一六巷五五號一二樓」，有桃園縣八德市戶政事政
    務所九十一年一月二十三日桃德戶字第○九一○○○○四七一號函送之甲○○戶
    籍謄本，且據證人楊愷莉於九十一年四月十五日本院調查時證述「：（甲○○住
    何處？）八德市○○路○段十六巷五五號十二樓：（之前甲○○有無住在八德市
    ○○街一七四巷八弄五號？）該地（址）是我父親的住處，姊姊是戶籍設在那邊
    ，她住在介壽路那邊：」等語，雖異議人甲○○於九十一年五月三十一日本院調
    查時稱「：（妳的信件寄到八德市○○街一七四巷八弄五號你父親住處，他是否
    會幫妳代收）會。（妳父親幫妳代收信件之後是否會轉交給你？）會：如果有我
    的掛號信，我父親都會把通知拿到我辦公室，讓我去郵局招領：」等，然上開舉
    發違反道路交通管理事件通知單舉發單位泰安分隊是以單掛號郵寄上開舉發單，
    無從得悉該舉發違反道路交通管理事件通知單由何人收受及受處人甲○○是否已
    知悉或收受舉發違反道路交通管理事件通知單，可見上開交通違規舉發單是否已
    合法送達即有可議；又ＫＴ－二○○八號自用小客車自八十八年六、七月間起即
    由楊聰銘駕駛供做上下班往返國道一號中山高速公路桃園－新豐路段及南下出差
    之交通工具，經國道公路警察局依據採證照片逕行舉發ＫＴ－二○○八號小客車
    於八十八年十月二十五日上午七時五十二分許行經國道一號七十四公里南向處超
    速二十二公里、於八十八年十月三十日中午十二時四十九分許行經國道一號七十
    四公里南向處超速十四公里、於八十八年十一月五日上午八時十九分許行經國道
    二四四Ｋ南向處超速十五公里、八十八年十一月八日上午八時四十五分許行經國
    道一號一五七公里南下處超速十四公里、於八十八年十二月八日上午十時四十三
    分許行經國道一號公路一五二公里南下處超速二十七公里等違規事由，均係楊聰
    銘駕駛ＫＴ－二○○八號自用小客車行經前開舉發時、地一節，已據證人楊聰銘
    於九十一年六月十四日本院調查時陳述甚詳，並有內政部警政署國道公路警察局
    八九公警局交字第二○七四三四○○號、第00000000號、第00000
    000號、第00000000號、第00000000號舉發違反道路交通管
    理事件通知單影本五紙在卷足稽，且楊聰銘於八十八年十二月九日凌晨零時五十
    四分許駕駛ＫＴ－二○○八號自用小客車行經國道二號公路東向九公里處為警攔
    下當場填單舉發「駕駛註銷牌照之車輛」而交由楊聰銘簽收，於八十九年一月十
    九日中午一時四十分許楊聰銘駕駛ＫＴ－二○○八號自用小客車行經國道一號公
    路五八公里北向處又遭警攔下當場填單舉發「無牌照違規行駛公路」而交由楊聰
    銘簽收，ＫＴ－二○○八號自用小客車亦被查扣等情，亦據證人楊聰銘於九十一
    年六月十四日本院調查時所坦認，且有楊聰銘簽收之內政部警政署國道公路警察
    局公警局字（八四）第ＮＯ．0000000號、（八四）ＮＯ．000000
    0號舉發違反道路交通管理事件通知單影本各一紙、內政部警政署國道公路警察
    局第一警察隊九十一年四月十九日公警國一刑中字第○九一○○○五七七號函及
    函附之違規查扣車輛登記簿影本資料在卷足稽，是知於八十八年十一月八日上午
    八時四十五分許係楊聰銘駕駛ＫＴ－二○○八號自用小客車以時速一○四公里之
    車速行經國道一號一五七公里處；從而原處分機關－桃園監理站依上開是否已經
    合法送達有可議之舉發違反道路交通管理事件通知單，裁處受處分人甲○○罰鍰
    新台幣陸仟元整，並記違規點數一點，顯有未洽；然前開裁決書原處分關－桃園
    監理站已於八十九年十一月十七日送達至桃園縣八德市○○路○段一六巷五五號
    十二樓「國泰桃園新都大廈Ｂ棟」由該處大樓警衛收受，有蓋有「國泰桃園新都
    大廈Ｂ棟警衛室收件章」之掛號郵件收受回執影本一紙足稽，而甲○○戶籍設在
    桃園縣八德市○○路○段一六巷五五號十二樓，亦有桃園縣八德市戶政事政務所
    九十一年一月二十三日桃德戶字第○九一○○○○四七一號函送之甲○○戶籍謄
    本可稽，且據證人楊愷莉於九十一年四月十五日本院調查時證述「：（甲○○住
    何處？）八德市○○路○段十六巷五五號十二樓：」等語甚詳，是知桃園縣八德
    市○○路○段一六巷五五號十二樓是甲○○居住處所，而依據行政程法第七十二
    條第一項前段規定「：送達，應於應受送達人之住居所、事務所或營業所為之。
    」及第七十三條第一項規定「：於應送達處所不獲會晤應受送達人時，得將文書
    付與有辨別事理能力之同居人、受僱人或應受送達處所之接收郵件人員。」，是
    以本件裁決書既已由大樓警衛代收，且大樓警衛率皆兼掌代收寄送於大樓住戶之
    各項郵件之責，因之，該件裁決書自屬合法送達於異議人，要無異論，而上開裁
    決書已於八十九年十一月十七日送達至桃園縣八德市○○路○段一六巷五五號十
    二樓「國泰桃園新都大廈Ｂ棟」由該處大樓警衛收受，異議人甲○○遲至九十年
    十一月二十日始具狀向交通部公路局新竹區監理所桃園監理站申訴，並於九十年
    十二月十四日對桃園監理站九十年十一月二十三日（九○）竹監桃字第三二七二
    六號函聲明異議，本件異議人之聲明異議，於法顯有未合，揆諸首揭意旨，自應
    予以駁回。
四、據上論斷，應依道路交通案件處理辦法第十八條前段，裁定如主文。
中      華      民      國    九十一    年      九      月     三十     日
                                臺灣桃園地方法院交通法庭
                                        法  官  林 婷 立
右正本證明與原本無異。
如不服本裁定，應於裁定送達後五日內向本院提出抗告狀。
                                       書記官   陳 淑 芬
中        華        民        國   九十一   年   十     月      十六    日
